臺灣桃園地方法院民事判決　九十一年訴字第一三四三號
　　原　　　告　玉山商業銀行股份有限公司
　　法定代理人　丁○○
　　訴訟代理人　甲○○
　　　　　　　　乙○○
　　被　　　告　丙○○○
　　　　　　　　戊○○
右當事人間請求清償債務事件，本院判決如左：
    主　　　文
被告應連帶給付原告新台幣壹佰柒拾壹萬柒仟柒佰肆拾柒元，及自民國八十八年四月
十九日起至清償日止，按年息百分之八點二七計算之利息，暨自民國八十八年六月十
六日起至清償日止，逾期六個月以內者，按上開利率百分之十，逾期六個月以上者，
按上開利率百分之二十計算之違約金。
被告應連帶給付原告新台幣肆拾萬伍仟貳佰陸拾柒元，及自民國八十八年四月十九日
起至清償日止，按年息百分之九點三三計算之利息，暨自民國八十八年六月十六日起
至清償日止，逾期六個月以內者，按上開利率百分之十，逾期六個月以上者，按上開
利率百分之二十計算之違約金。
訴訟費用由被告連帶負擔。
    事    實
甲、原告方面：
  一聲明：如主文所示。
  二陳述：
    (一)訴外人姜育瑛於民國（下同）八十六年九月十八日，邀被告戊○○為連帶保證
      人，向原告借款新台幣（下同）一百七十二萬元，約定於九十三年九月十八日
      清償完畢，利息自借款日起按原告銀行基本放款利率八點○五％加碼百分之○
      點五五％即年息八點六％計算，並同意該利率可隨原告銀行基本放款利率變動
      而同時調整（姜育瑛於八十六年十月十三日向原告申請調降利率年息○點五六
      ％），如遲延履行時，除仍依約計付利息外，逾期在六個月以內者，按約定利
      率百分之十，逾期超過六個月部分，按約定利率百分之二十計付違約金。嗣訴
      外人姜育瑛於八十七年六月四日死亡，姜育瑛之母即被告丙○○○為其唯一之
      繼承人，應承受姜育瑛財產上之一切權利、義務。詎被告自八十八年四月十八
      日起即未依約繳付利息（斯時原告銀行基本放款利率為八點二八％，依前述計
      算方式，約定利率為八點二七％），尚欠原告本金一百七十一萬七千七百四十
      七元未還，依借款契約第七條規定，系爭債務視為全部到期。
    (二)又訴外人姜育瑛於八十六年九月十八日，邀被告戊○○為連帶保證人，向原告
      借款四十九萬元，約定於九十三年九月十八日清償完畢，利息自借款日起按原
      告銀行基本放款利率八點○五％加碼一點○五％即年息九點一％計算，並同意
      該利率可隨原告銀行基本放款利率變動而同時調整，如遲延履行時，除仍依約
      計付利息外，逾期在六個月以內者，按約定利率百分之十，逾期超過六個月部
      分，按約定利率百分之二十計付違約金。詎被告自八十八年四月十八日起即未
      繳付利息（斯時原告基本放款利率為八點二八％，依前述計算方式，約定利率
      為九點三三％），尚欠原告本金四十萬五千二百六十七元，依借款契約第七條
      規定，系爭債務視為全部到期，為此提起本件訴訟。
  三證據：提出借據、借款契約、交易明細查詢、利率變更記錄查詢表、消費者貸款
    申請暨徵信批覆表各一件、戶籍謄本二件為證。
乙、被告丙○○○部分：
  一聲明：原告之訴駁回。
  二陳述：伊不知姜育瑛是否有向原告借款，亦不知系爭借據上之簽章是否為姜育瑛
    所捺印。
丙、被告戊○○未於最後言詞辯論期日到場，據其以前到場所為陳述略稱：
  一聲明：原告之訴駁回。
  二陳述：伊確有擔任姜育瑛之連帶保證人，但姜育瑛為擔保系爭借款，已設定抵押
    權與原告，被告應先就擔保物取償，如有不足，始得請求伊負連帶給付之責。
    理　　　由
一、本件被告戊○○未於最後言詞辯論期日到場，核無民事訴訟法第三百八十六條各
    款所列情形，爰依原告之聲請，由其一造辯論而為判決。
二、原告主張訴外人姜育瑛於八十六年九月十八日邀同被告戊○○為連帶保證人，分
    別向原告借得一百七十二萬元及四十九萬元，兩造約定利率為年息八點六％及九
    點一％，嗣依原告基本放款利率調整，如利息或本金有一期不按時履行，借款人
    即喪失期限利益，應即償還本金、遲延利息及違約金，而姜育瑛於八十七年六月
    四日死亡，被告丙○○○為其繼承人，然未依約繳息，尚積欠本金計二百十二萬
    三千零十四元及如主文所示之利息、違約金未清償，爰依消費借貸、繼承及連帶
    保證法律關係起訴請求。被告丙○○○則以：伊不知姜育瑛曾否向原告借款等語
    置辯；被告戊○○則以：姜育瑛為擔保系爭借款，已設定抵押權與原告，被告應
    先就擔保物取償等語資為抗辯。
三、原告主張訴外人姜育瑛於八十六年九月十八日邀同被告戊○○為連帶保證人，向
    原告借得二百二十一萬元，並立有借據二紙，借款期間自八十六年九月十八日起
    至九十三年九月十八日止，約定利率為年息八點六％及九點一％，嗣依原告基本
    放款利率調整，如利息或本金有一期不按時履行即喪失期限利益，債務視為全部
    到期，並自遲延之日起，逾期清償在六個月內者，按上開利率百分之十，逾期六
    個月以上者，按上開利率百分之二十計付違約金，連帶保證人負連帶清償之責，
    而姜育瑛於八十七年六月四日死亡，前揭借款僅繳款至八十八年四月十八日，尚
    積欠本金二百十二萬三千零十四元及如主文所示之利息、違約金等事實，業據原
    告提出借據、借款契約、交易明細查詢、戶籍謄本、消費者貸款申請書暨徵信批
    覆表等件為證，被告丙○○○雖辯稱：不知姜育瑛是否曾向原告借款云云，然依
    上開借據、消費者貸款申請暨徵信批覆表所示姜育瑛之身分證號碼、戶籍地、年
    籍核與被告丙○○○之被繼承人姜育瑛相同，且被告戊○○亦陳稱：「當時是姜
    育瑛找我當連帶保證人，是我們二人（指與姜育瑛）到銀行簽下該借據。」等語
    明確，應堪認被告丙○○○之被繼承人姜育瑛確有向原告借款無訛；另訴外人姜
    育瑛無配偶及子女，被告丙○○○係姜育瑛之母親（姜育瑛之父親姜仁玄已於八
    十一年八月二十一日死亡），且未向法院為拋棄繼承之意思表示等情，業據被告
    丙○○○自承在卷，並有戶籍謄本二件在卷可憑，依民法第一千一百三十八條之
    規定，被告丙○○○為姜育瑛之法定繼承人，而繼承人自繼承開始時，承受被繼
    承人財產上之一切權利、義務，同法第一千一百四十八條亦定有明文，姜育瑛既
    對原告有前開借款債務，被告丙○○○即應予以承受。
四、被告戊○○固抗辯訴外人姜育瑛為擔保系爭借款，已設定抵押權與原告，被告應
    先就擔保物取償云云。按被上訴人並未拋棄為債權擔保之物權，自無民法第七百
    五十一條之適用，又上訴人既係連帶保證人，應與主債務人負同一清償責任，而
    被上訴人對於主債務人就實行擔保物權受清償，或起訴請求保證人清償，既得擇
    一行使，則對於與主債務人負同一清償責任之上訴人，自亦得擇一請求，最高法
    院六十九年度台上字第一九二四號判例意旨可資參照。經查，本件原告主張其已
    向本院執行處聲請拍賣抵押物之事實，為被告丙○○○、戊○○所不爭，顯見原
    告並未拋棄為債權擔保之物權，又被告戊○○確有擔任系爭借款之連帶保證人，
    此經被告戊○○自認屬實，揆諸前揭說明，被告戊○○自不能免除其連帶保證責
    任。
五、從而，原告依消費借貸、繼承及連帶保證之法律關係，訴請被告連帶給付如主文
    所示之本金、利息及違約金，即屬有據，應予准許。
六、據上論結，原告之訴為有理由，依民事訴訟法第三百八十五條第一項前段、第八
    十五條第二項，判決如主文。
中　　　華　　　民　　　國　　九十一　　年　　　十　　　月　　 十八 　　日
                                    臺灣桃園地方法院民事第二庭
~B法　　　官　劉佩宜
右為正本係照原本作成
如對本判決不服須於判決送達後二十日內向本院提出上訴狀
中　　　華　　　民　　　國　　九十一　　年　　　十　　　月　　 十八　　 日
~B法院書記官　徐永本
